【裁判字號】    92,上訴,1029
【裁判日期】    920611
【裁判案由】    偽造貨幣等
【裁判全文】
臺灣高等法院刑事判決                          九十二年度上訴字第一０二九號
    上  訴  人
    即  被  告  甲○○
    指定辯護人  本院公設辯護人  郭書益
右上訴人因偽造貨幣等案件，不服臺灣桃園地方法院九十一年度訴字第一０二三號，
中華民國九十二年一月二十八日第一審判決（起訴案號：臺灣桃園地方法院檢察署九
十一年度偵字第八九九號）提起上訴，本院判決如左：
    主  文
原判決關於行使偽造之通用紙幣未遂暨執行刑部分撤銷。
甲○○行使偽造之通用紙幣，未遂，處有期徒刑壹年捌月，扣案之偽造面額新臺幣壹
仟元之通用紙幣壹張（號碼：ＥＭ六六四七七二ＢＵ）沒收。
    事  實
一、甲○○於民國（下同）九十年十二月十九日上午十時許，意圖供行使之用，自不
    詳姓名年籍陳姓之成年男子處，收集偽造之面額新臺幣（下同）一千元之通用紙
    幣一張（號碼：ＥＭ六六四七七二ＢＵ）後，於九十年十二月二十五日二十一時
    五分許，騎乘機車，並持該紙偽造通用紙幣，至桃園縣八德市○○路一九四號向
    乙○○購買白米二百元。乙○○取得甲○○所交付之紙幣後，即發現為偽造之通
    用紙幣，適警員林文彬至上址查戶口，而當場查獲，致未得逞。現場並扣得偽造
    之一千元通用紙幣一張。
二、案經桃園縣警察局八德分局報請臺灣桃園地方法院檢察署檢察官偵查起訴。
    理  由
一、訊據上訴人即被告甲○○坦承持用扣案之偽造通用紙幣向被害人乙○○購買白米
    ，而遭警察林文彬當場查獲等情不諱，惟矢口否認有右揭犯行，辯稱：扣案之偽
    造通用紙幣，係其配偶徐淑靜所交付之生活費，不知為偽造通用紙幣云云。
二、惟查：
  (一)被告甲○○持扣案之千元偽造通用紙幣，向被害人乙○○購買白米，而為被害人
    乙○○及適巧在場查戶口之警員林文彬當場查獲等情，業據被害人乙○○於警訊
    時指訴在案，並經證人林文彬於原審調查時結證屬實，復有偽造新臺幣一千元之
    通用紙幣一張扣案可資佐證。而該扣案之偽造通用紙幣，經委請中央銀行發行局
    鑑定結果確屬偽造通用紙幣，亦有該局九十一年九月十日台央發字第○九一○○
    四八七三九號函在卷可稽。是被告甲○○行使偽造之通用紙幣未遂犯行，事證明
    確，洵堪認定。
  (二)被告甲○○持以行使之上開偽造通用紙幣之來源，其於警訊時供稱：「偽鈔是我
    持有。刊登於報紙廣告版面上，經由兩支連絡電話，分別為000000000
    0、0000000000號，以一比五的方式向乙位號稱陳先生的男子購買。
    」、「大概是五天前約十二月十九日早上十時左右，與號稱陳先生的男子連絡，
    經陳先生郵寄給我試用。」等語（偵查卷第六頁）。核與其於原審通緝到案時所
    供：「我從報紙上廣告打電話去，結果他就寄給我使用。」等語（原審卷第四十
    七頁背面），及其後於原審調查時所供：「陳先生的電話我從自由時報上得到訊
    息，警訊時我有把電話抄給警察，陳先生先將偽造通用紙幣寄給我幾張試用．．
    ．」等語（原審卷第五十八頁）均大抵相符，被告於警訊時對於如何與陳先生聯
    繫，供述明確，堪信其於警訊及原審調查時所供偽鈔係購自陳先生一節非虛。從
    而，被告意圖供行使之用，而自陳姓男子處收集偽幣之犯行，應無疑義。
  (三)被告嗣於原審及本院審理時雖改稱：是其配偶徐淑靜交付之生活費，不知為偽造
    通用紙幣云云，核與前開所供不符，且原審傳訊證人即被告之配偶徐淑靜作證，
    雖亦附和被告之上開辯解，證稱：沒錢時，會向母親拿錢，並交予被告使用云云
    法確定被告在本件所持以行使之偽造通用紙幣究係其所交付之生活費，或被告自
    己原有之金錢，是證人徐淑靜所為之上開證詞尚難採為被告有利之認定。
  (四)扣案之偽造通用紙幣係以彩色噴墨方式仿印，紙質與真鈔不同，水印及安全線以
    噴墨方式仿製，有中央銀行發行局上開鑑定在卷可稽。且該紙扣案之紙鈔，經原
    審另以手觸摸及肉眼觀察之方式勘驗，其表面平滑，沒有凹凸感，紙質較厚，色
    澤不均勻，防偽線較細，不清楚，浮水印部分有紙質脫落現象，而且沒有浮水人
    頭像，亦有勘驗筆錄在卷可按，扣案之偽造通用紙幣在外觀上以肉眼一視即知為
    偽造通用紙幣，此由被害人乙○○在被告持以購買白米時，一摸到該張紙幣，即
    覺得有異，亦可明證。因此，被告辯稱不知為偽造通用紙幣云云，顯係卸責之詞
    ，不足採信。
  (五)綜合上述，本案被告甲○○收集並進而行使偽造通用紙幣未遂之犯行，事證明確
    ，洵堪認定。
三、按臺灣銀行發行之新臺幣係屬國幣，中央銀行發行新臺幣辦法第二條定有明文。
    故被告甲○○行使偽造之面額一千元通用紙幣，但遭被害人乙○○當場識破，而
    未生行使之結果，其犯罪尚屬未遂，核其所為係犯刑法第一百九十六條第三項、
    第一項之行使偽造通用紙幣未遂罪。公訴人認係犯同法條第一項之既遂罪，起訴
    法條，容有未洽，應予變更。被告意圖供行使而收集偽造通用紙幣之低度行為，
    應為行使之高度行為所吸收，不另論罪。被告已著手行使偽造通用紙幣行為之實
    施，惟未生行使之結果，其犯罪尚屬未遂，應依刑法第二十六條前段之規定，按
    既遂犯之刑減輕其刑。
四、原審予被告論罪科刑，固非無見，惟查被告行使偽造之一千元通用紙幣，為被害
    人乙○○當場登時發現，而行使未遂，原判決依既遂犯之刑減輕其刑，但據上論
    斷欄未引用刑法第二十六條前段，自有未合，被告上訴意旨否認此部分犯罪，雖
    無足取，惟原判決既有上開可議，自屬無可維持，應由本院將原判決關於上開部
    分暨執行刑部分撤銷改判，爰審酌被告犯罪之動機、目的、手段、行使偽造通用
    紙幣之數量僅一張，危害尚非重大及犯罪後一再翻供態度不佳等一切情狀，量處
    有期徒刑一年八月。扣案之面額一千元偽造通用紙幣一張（號碼：ＥＭ六六四七
    七二ＢＵ），係偽造之通用紙幣，併依法宣告沒收。
五、公訴意旨另以：被告甲○○除自陳先生處收集右述偽造之面額一千元通用紙幣一
    張並行使外，另自陳先生處收集偽造之面額一千元通用紙幣三張及五百元、一百
    元各一張，並在桃園縣等不特定處所行使購物，換找真鈔五次，因認被告此部分
    所為亦有涉犯刑法第一百九十六條第一項之罪嫌云云。惟查公訴意旨認被告甲○
    ○另有此部分犯行，無非係以被告之自白為其論據。而經查被告雖於警訊及原審
    調查時坦承另有收集及行使上開通用紙幣之行為，惟於原審及本院審理則翻異前
    詞，堅詞否認另有該部分犯行。且查被告於警訊時係供稱：共向陳先生取得偽造
    通用紙幣二次，第一次取得三張，面額一千元、五百元、一百元各一張，係試用
    的，第二次以一千元換得五張偽造之面額一千元通用紙幣（偵查卷第六頁）。嗣
    經通緝到案時改稱：第一次先寄一張，後又收到一張，二張都是面額一千元的（
    原審卷第四七頁背面）；其後原審調查時復稱：是一次收到五張，四張面額一千
    元的，五百元的一張，沒有一百元的，用到第四張就被查獲等語（原審卷第五十
    九頁）。是被告前後之自白多所出入，除對於係自陳先生處取得一節，於警訊及
    原審訊問時一致外，其餘均有所不同，是其就除前開論罪科刑部分外，其此部分
    所為之自白，經本院詳為調查結果，並無確切證據足資佐證，難認其上開自白與
    事實相符。此外，復查無其他積極之證據足以證明被告除前開論罪科刑部分外，
    被告另有收集及行使三張面額一千元、一張面額五百元、一張面額一百元之偽造
    通用紙幣犯行，自難徒以被告之上開自白即遽而認定被告另有上開收集及行使偽
    造通用紙幣之犯行，此部分，自屬不能證明被告犯罪。惟公訴人認此部分與前開
    論罪科刑部分，有連續犯裁判上一罪之關係，故不另為無罪之諭知，併此敘明。
據上論斷，應依刑事訴訟法第三百六十九條第一項前段、第三百六十四條、第二百九
十九條第一項前段、第三百條，刑法第一百九十六條第三項、第一項、第二十六條前
段、第二百條，罰金罰鍰提高標準條例第一條前段，判決如主文。
本案經檢察官劉靜婉到庭執行職務。
中      華      民      國    九十二    年      六      月     十一     日
                              臺灣高等法院刑事第十五庭
                                  審判長法  官  房  阿  生
                                        法  官  蔡  光  治
                                        法  官  雷  元  結
右正本證明與原本無異。
如不服本判決，應於收受送達後十日內向本院提出上訴書狀，其未敘述上訴之理由者
並得於提起上訴後十日內向本院補提理由書（均須按他造當事人之人數附繕本）。
                                        書記官  李  麗  花
中      華      民      國    九十二    年      六      月     十三     日
附錄：本判決論罪科刑法條全文
中華民國刑法第一百九十六條
（行使收集或交付偽造變造通貨、幣券罪）
行使偽造、變造之通用貨幣、紙幣、銀行券，或意圖供行使之用而收集或
交付於人者，處三年以上十年以下有期徒刑，得併科五千元以下罰金。
收受後方知為偽造、變造之通用貨幣、紙幣、銀行券而仍行使，或意圖供
行使之用而交付於人者，處五百元以下罰金。
第一項之未遂犯罰之。


司法院資訊處製作；財團法人民間司法改革基金會備份。
